【裁判字號】    94,易,854
【裁判日期】    950626
【裁判案由】    傷害
【裁判全文】
臺灣士林地方法院刑事判決              94年度易字第854 號
公  訴  人  臺灣士林地方法院檢察署檢察官
被      告  丁○○
選任辯護人  賴錫卿律師
            游朝義律師
上列被告因傷害等案件，經檢察官聲請以簡易判決處刑（94年度
偵字第6563號），本院士林簡易庭認不宜以簡易判決處刑（94年
度士簡字第982 號），移由本院改依通常程序審理並判決如下：
    主  文
丁○○傷害人之身體，處拘役肆拾日，如易科罰金以佰元折算
壹日。
    事  實
一、甲○○曾於民國94年5 月17日，在臺北縣汐止市○○路616
    號廖德豐開設之「八連卡拉OK店」內消費時，因企圖自殺而
    敲破杯子割其左手腕，經送國防大學國防醫學院三軍總醫院
    （下稱三軍總醫院）急救後，診斷為左腕切割傷2 ×5 公分
    大小，合併肱橈肌腱及屈腕橈側肌腱斷裂，右手有兩處約1
    公分大小擦傷及撕裂傷，經整形外科施行肌腱縫合手術後，
    於同日住院進一步治療後於同年5 月20日出院。
二、甲○○與友人丙○○及其他不詳姓名朋友數人於94年5 月29
    日下午4 時許，一起進入八連卡拉OK店內消費，迨同日晚間
    9 時許，廖德豐之子丁○○在八連卡拉OK店前停車場，酒後
    （尚未達心神喪失或精神耗弱程度）見甲○○駕車與丙○○
    欲離去之際，竟基於妨害自由及普通傷害之故意，以要求甲○○返還其父廖德豐先前贈送之微波爐為由，先以腳踹踢駕
    駛座外之車門及用手敲打駕駛座旁之車窗玻璃，甲○○搖下
    車窗後，丁○○繼之以手伸進駕駛座抓住甲○○之身體，另
    其明知甲○○原先即因數日前在店內割腕而致左手受傷，可
    預見若對已受傷之手部施以外力，將導致二度受傷之結果，
    竟仍不違背其本意，猶以自己另一隻手抓住甲○○已受傷之
    左手前臂，甲○○告知丁○○其左手十分疼痛後，丁○○仍
    持續抓住甲○○之左手約2 、3 分鐘，以此強暴方式阻止甲○○離去，嗣因坐在副駕駛座之丙○○見情況不對，遂下車
    拉開丁○○，丁○○始停止上開行為，後甲○○以電話撥打
    110 報案，經臺北縣政府警察局汐止分局烘內派出所員警戊○○、乙○○前往處理，始悉上情。甲○○於製作警詢筆錄
    後，先返回位於臺北縣汐止市○○路○ 段98巷10號2 樓之住
    處，但因左手原有之舊傷口裂開流血無法休息，遂於94 年5
    月30日凌晨5 時3 分許，從住處撥打119 ，由救護車於凌晨
    5 時34分許送達三軍總醫院急診，因其左手腕已拆線之舊傷
    口，經丁○○用力抓住後，已有新撕裂傷，經醫生認定其舊
    傷口癒合不良，對其左手之傷口施以換藥處理後，由甲○○
    逕行返回住處。
三、案經甲○○訴由臺北縣政府警察局汐止分局報請臺灣士林地
    方法院檢察署檢察官偵查聲請簡易判決處刑，本院士林簡易
    庭認不宜以簡易判決處刑，簽移本院刑事庭改依通常程序審
    理。
    理  由
一、訊據被告丁○○固不否認有於94年5 月29日晚上9 時許，在
    告訴人甲○○駕車與友人丙○○欲離開八連卡拉OK店之際，
    在八連卡拉OK店前停車場，敲打甲○○之車窗並要求返還微
    波爐，惟矢口否認有何妨害自由及普通傷害之犯行，辯稱：
    當時伊只是想要跟甲○○要微波爐，根本沒有把手伸進駕駛
    座內抓她的手或身體，甲○○當時情緒很激動，伊知道她左
    手原來就有傷口，伊還一直往後退，不想與她有拉扯云云，
    惟查：
  (一)證人即告訴人甲○○於本院審理期日結證稱：94年5 月17日
    ，伊於八連卡拉OK店內消費時，因企圖自殺，有敲破杯子割
    伊左手腕，後來急診時，醫生有幫伊縫合傷口，但伊手的血
    管、神經、韌帶都斷掉了等情在卷，被告於本院審理時亦供
    陳：伊知道94年5 月17日告訴人有在八連卡拉OK店內割腕等
    語，證人即臺北縣政府警察局汐止分局烘內派出所員警戊○○於本院審理時亦結證以：5 月17日告訴人有在八連卡拉OK
    店內與店主發生爭吵，並在該處自殘，該案件當時也是伊受
    理等詞，彼等所述互核相符。而本院曾查詢甲○○於當日之
    急診病歷及診斷結果，經三軍總醫院函覆：甲○○乃於94年
    5 月17日下午1 時32分前來急診，當日診斷為左腕切割傷2
    ×5 公分大小，合併肱橈肌腱及屈腕橈側肌腱斷裂，另右手
    有兩處約1 公分大小擦傷及撕裂傷，經整形外科施行肌腱縫
    合手術後，於同日晚間7 時33分住院進一步觀察治療，嗣於
    94年5 月20日出院，此有三軍總醫院以94年12月20日集逵字
    第094002345 號函送之94年5 月17日之急診護理評估表、急
    診病歷在卷可佐。
  (二)質之證人即與甲○○同行之友人丙○○於本院審理時結證稱
    ：伊於94年5 月29日約下午4 時左右與甲○○一起前往八連
    卡拉OK店消費，伊在店內期間，有看見被告一直在吧台與朋
    友喝酒，但被告都沒有向甲○○要微波爐，伊於晚間9 時許
    與甲○○一同離去時，甲○○駕車發動時，伊坐在副駕駛座
    ，伊就聽到很重的撞擊聲和敲玻璃聲，甲○○將車窗搖下後
    ，就看見被告站在車窗外，嗣被告一隻手往駕駛座的方向抓
    住甲○○身體，甲○○叫了一聲，被告另一隻手又抓住甲○○的左手，並有要求甲○○返還微波爐，當時甲○○告訴被
    告：「你怎麼可以這樣」，但被告當時已喝醉，情況已失控
    ，伊見狀就下車把被告拉開，被告還是緊緊抓住甲○○的左
    手不讓她離開，伊使力把被告拉開，後來是被告自己鬆手，
    甲○○報警後，係伊開車搭載甲○○由案發現場至派出所作
    筆錄，做完筆錄後已是30日凌晨，因伊許久沒有開車之經驗
    ，甲○○才勉強開車送伊回臺北市○○路之住處，途中甲○○一直說手痛得受不了，伊也有看到她的手在流血，伊返家
    後，接到甲○○從家中撥打電話給伊，她說手很痛要伊去幫
    她忙，伊就建議她叫救護車等語明確。證人丙○○之證述核
    與告訴人迭於警詢、偵查及審理時之指證相符，證人雖為告
    訴人之友人，惟經過具結後作證，且與被告素昧平生，並無
    怨隙，衡情應無設詞誣陷致罹刑典之必要，故證人丙○○之
    證言堪以採信。
  (三)被告於本院審理時雖辯以：94年5 月29日晚間，伊在八連卡
    拉OK店裡有喝酒，因伊想要跟甲○○要回微波爐，遂於甲○○之汽車已發動但未起步之時，在店門口敲了她車窗玻璃，
    要求甲○○返回微波爐，但甲○○情緒十分激動，下車走向
    伊，伊就往後退，當時車上乘客丙○○有下車，但沒有拉伊
    云云。惟查：
    1.被告與告訴人於八連卡拉OK店前發生爭執與拉扯，告訴人
      報警後，被告、告訴人及丙○○遂前往烘內派出所製作筆
      錄，於作筆錄前，3 人皆有作呼氣酒精濃度測試，告訴人
      及丙○○之酒側值分別為0.1 、0.0MG/L ，經判定為合格
      ，惟被告之酒測值為0.42MG/L，判定為不合格，此有呼氣
      酒精濃度測試紙3 張附卷可查，而證人戊○○於本院審理
      時結證稱：被告、告訴人及丙○○3 人之酒測皆是伊施測
      的，因為他們3 人發生爭吵，所以一到派出所就先測試有
      無酒醉跡象，因他們現場有發生口角，故雖然94年5 月29
      日晚間9 點多報案，但現場處理完，帶回派出所施作酒測
      時已經10點多等語明確。依上開情狀判斷，被告於94年5
      月29日當晚確實有喝酒，也未通過酒精測試，且實施酒精
      測試之時間既距本件之案發時間9 時許已過1 小時，可見
      被告於案發當時精神狀況受酒精影響程度更高，反之告訴
      人及證人丙○○之酒測值皆合格，丙○○之酒測值更為0
      ，對本案發生過程亦證述詳細，衡以被告當時既已飲酒，
      雖無證據證明已達心神喪失或精神耗弱之程度，但其對本
      案發生過程之辯詞與證人丙○○及告訴人所述差異甚大，
      其對本件發生過程記憶是否清晰，已非無疑。
    2.被告若欲向告訴人要求返回微波爐，以告訴人當日待在八
      連卡拉OK店內消費之時間約有4 至5 小時，被告皆無向其
      提起返還微波爐之事，反而至告訴人駕車欲離去之際，始
      出口要求返還微波爐，此已與常理有違。再依被告所辯：
      伊要求甲○○返回微波爐後，甲○○是自己走下車，丙○○雖有下車，但沒有拉伊云云，惟當時告訴人既坐在駕駛
      座，丙○○坐在副駕駛座，車子已發動準備離去，被告若
      無其他拉扯動作，僅是心平氣和向告訴人要求返還微波爐
      ，則告訴人及丙○○又何須下車？顯可見被告辯詞不符常
      情，應可認被告當時僅藉口向告訴人要微波爐而阻止其離
      去。
    3.告訴人於製作完警詢筆錄返回住處後，於94年5 月30日凌
      晨5 時3 分許，從位於臺北縣汐止市○○路○ 段98巷10號
      2 樓住處撥打119 ，由救護車於凌晨5 時34分許送達三軍
      總醫院急診，此有臺北縣政府消防局救護紀錄表、三軍總
      醫院急診護理評估表在卷足憑，經診斷告訴人左側前臂撕
      裂傷7 公分已拆線之舊傷口（病歷上記載：old scar【re
      move sutue】7 cm，HX of suicide with cutting wound
      of the left forearm s/p stitches removal）撕裂，並
      予以傷口換藥之處理，此有三軍總醫院94年5 月30日急診
      病歷、急診醫護生命徵候紀錄及三軍總醫院附設民眾診療
      服務處診斷證明書存卷可查。至於證人戊○○於本院審理
      時雖曾證稱：於製作警詢筆錄時，曾要求甲○○打開左手
      包紮之紗布查看傷口，伊記得是沒有拆線之舊傷口云云，
      惟依上開病歷資料所述，告訴人左手腕之舊傷口應已拆線
      ，應依病歷記載為準，證人戊○○此部份所述並不可採。
    4.本院曾就告訴人於94年5 月30日急診時之傷害與5 月17日
      之舊傷是否有關乙節函詢，經三軍總醫院以上述卷附之94
      年12月20日集逵字第094002345 號函回覆：主訴左側前臂
      已拆線之舊傷口（此傷口於94年5 月17日已作縫合手術）
      癒合不良，經診療傷口後予以換藥處理，並建議門診追蹤
      治療。本院於審理期日曾訊問證人甲○○：94年5 月30日
      到內湖三軍總醫院時，有無跟醫生主訴傷口為何裂開？其
      證以：醫生沒有這樣問伊，醫生看伊很傷心，就要伊情緒
      穩定下來，並幫伊換藥，醫生問伊是否要治療是住院的意
      思，醫生那時堅持伊需要住院，是認為伊精神傷害很大，
      但伊不想住院，所以跟醫生表示想要回家等語明確。綜合
      上開情狀以觀，可認定告訴人並無告知醫生其左手曾被被
      告用力抓住，因此三軍總醫院函覆本院上開詢問時，僅表
      示其係傷口癒合不良，並予以換藥處理，惟醫生之診斷既
      認定癒合不良，顯見告訴人左手腕已拆線之舊傷，確有新
      撕裂傷存在，並施以換藥處置，而告訴人急診之時間又與
      被告拉扯之時間十分接近，應可認定告訴人左手腕所受之
      新撕裂傷為被告用力抓其左手前臂所導致。被告既已自承
      告訴人於數日前曾在店內割腕，而致左手受傷，其應可預
      見若對已受傷之手部施以外力，將導致二度受傷之結果，
      竟仍不違反其本意，猶執意以手強拉告訴人左手前臂，欲
      阻止其離去，並導致其受有如事實欄所述上開傷害，被告
      有普通傷害之間接故意及妨害自由之犯意，至為灼然。綜
      上所述，被告所辯顯係卸責之詞，皆不足採，其犯行洵堪
      認定，應依法論科。
二、核被告所為，係犯刑法第277 條第1 項之普通傷害罪及第30
    4 條第1 項之強制罪。被告以一用力抓住告訴人左手前臂之
    行為，阻止告訴人離去，並導致告訴人左手之舊傷口產生新
    傷害，係一行為觸犯數罪名，為想像競合犯，依刑法第55條
    之規定，應從一重之普通傷害罪處斷。爰審酌被告前並無任
    何前科紀錄，素行尚可，此有臺灣高等法院被告前案紀錄表
    存卷可按，因一時失慮致罹刑章，犯後並未坦承犯行，亦未
    與告訴人和解及其品行、智識程度、犯罪手段、對告訴人造
    成之傷害等一切情狀，量處如主文所示之刑，並諭知易科罰
    金之折算標準。
據上論斷，應依刑事訴訟法第452 條、第299 條第1 項前段，刑
法第277 條第1 項、第304 條第1 項、第55條、第41條第1 項，
罰金罰鍰提高標準條例第1 條前段、第2 條，判決如主文。
本案經檢察官林宏松到庭執行職務。
中    華    民    國    95    年    6     月    26    日
                  刑事第六庭審判長法  官  李育仁
                                  法  官  許辰舟
                                  法  官  黃潔茹
以上正本證明與原本無異。
如不服本判決，應於判決送達後10日內向本院提出上訴狀。
                                  書記官  柳瑞宗
中    華    民    國    95    年    7     月    4     日
附錄本案論罪科刑法條：
中華民國刑法第277條
（普通傷害罪）
傷害人之身體或健康者，處 3 年以下有期徒刑、拘役或 1 千元
以下罰金。
犯前項之罪因而致人於死者，處無期徒刑或 7 年以上有期徒刑；
致重傷者，處 3 年以上 10 年以下有期徒刑。
中華民國刑法第304條
（強制罪）
以強暴、脅迫使人行無義務之事或妨害人行使權利者，處 3 年以
下有期徒刑、拘役或 3 百元以下罰金。
前項之未遂犯罰之。


司法院資訊處製作；財團法人民間司法改革基金會備份。
